【裁判字號】    88,易緝,352
【裁判日期】    890128
【裁判案由】    詐欺
【裁判全文】
臺灣臺北地方法院刑事判決                        八十八年度易緝字第三五二號
    公訴人  台灣台北地方法院檢察署檢察官
    被  告  丙○○○
右列被告因詐欺案件，經檢察官提起公訴（八十三年度偵緝字第六八五號），本院判
決如左：
    主  文
丙○○○行使偽造私文書，足以生損害於他人，處有期徒刑壹年。
    事  實
一、丙○○○分別於民國七十七年四月十二日、七十九年六月五日、八十年九月三日
    ，以及八十二年四月十日在台北市○○街七號一樓住處自任會首，以其親友、鄰
    居為對象，召集如附表一所示之民間互助會四組，附表一所示編號一至三組互助
    會每會會金新台幣（下同）一萬元，編號四第四組互助會每會會金二萬元。詎因
    財務困難，竟意圖為自己不法之所有，假冒丁○○之名義，標得丁○○參加如附
    表一所示編號一第一組互助會之會款，並在標單上偽造丁○○署押，且寫下投標
    金額四千八百元，偽造私文書，足生損害於丁○○及如附表一所示編號一第一組
    互助會之活會會員，進而持偽造標單參與投標，行使偽造私文書，使如附表一所
    示編號一第一組互助會活會會員陷於錯誤而交付會款，詐得會款數百萬元，而開
    標後標單經丙○○○丟棄滅失。至八十二年十二月二十日互助會開標時，丁○○
    準備標領一會款急用，始發現遭冒標會款。
二、案經被害人丁○○等十六人訴由台北市政府警察局大同分局報告台灣台北地方法
    院檢察署檢察官偵辦起訴。
    理  由
一、訊據被告丙○○○固不否認行使偽造私文書，假冒告訴人丁○○之名義標得會款
    ，惟辯稱：伊於事前有告知丁○○之妻鄭黃富妹，要用丁○○名義標會云云。惟
    查，被告如何冒名標會之情節，業經告訴人丁○○於偵審中指述詳確，並經證人
    即代為處理告訴人丁○○標會一事之鄭黃富妹於審判中結證稱：「被告有冒標我
    丁○○名義下的會有二個會，之後才告知我，事前未經過我同意就先冒標，標了
    我才知道」，顯見被告所辯有經過鄭黃富妹同意一節不足採信，本件事證明確，
    被告犯行堪以認定。
二、查互助會名單上記載會員投標之金額，乃表示一定用意之證明，依刑法第二百二
    十條第一項之規定，應以私文書論。核被告冒用丁○○名義參與投標，詐得會款
    ，所為係犯刑法第二百十六條、第二百十條之行使偽造準私文書罪及刑法第三百
    三十九條第一項詐欺取財罪，被告於標單上偽造署押係偽造私文書之部分行為，
    故不另論偽造署押罪，再被告偽造標單私文書之低度行為，應為行使之高度行為
    吸收，爰不另論偽造私文書罪，又被告以一詐欺行為向數會員同時詐得會款，為
    想像競合犯，從一詐欺取財罪處斷；被告行使偽造私文書犯行與詐欺取財犯行間
    ，有方法、結果之牽連關係，應從一重之行使偽造私文書罪論處。公訴意旨漏未
    論及被告行使偽造私文書犯行，而僅認被告係犯刑法第三百三十九條第一項之罪
    ，尚有未洽，惟其基本事實同一，本院自應予審理，並變更起訴法條。爰斟酌被
    告犯罪之動機、目的、手段、犯罪後仍迄未與被害人達成和解、詐欺所得金額非
    少、所生危害重大等一切情狀，量處如主文所示之刑，以示警懲。至於被告偽造
    之標單業已滅失，爰不另為沒收之諭知，並此敘明。
三、公訴意旨另以：被告基於意圖為自己不法所有之概括犯意，又假借除丁○○之外
    其他會員名義，冒標會款，或妄稱某開標日係某某會員得標，而向其他會員詐取
    會款，因認被告涉有連續詐欺取財罪嫌。然查，本件公訴人認被告涉有右揭連續
    詐欺取財犯行，無非以告訴人之指訴為唯一論據。被告固坦承假冒丁○○名義標
    得會款之犯行，已如上述，惟矢口否認另有假冒他人名義標得會款，亦無妄稱某
    日開標由某某會員得標等犯行。而證人甲○○於本院審理中結證稱：不知道被告
    冒誰的名義標會，證人乙○○○亦結證稱：不知道被告冒何人名義標會。且衡諸
    常情，民間互助會若確有會員遭冒標，因民間互助會之會員多為鄰居或親戚，會
    員間應會互傳訊息得知何人遭冒標，而本件僅有丁○○指訴遭冒標之事，另無他
    人指訴遭冒標情事，因此尚難認被告除冒用丁○○名義外另有冒標之行為，此外
    復查無其他證據證明被告確有公訴人所指此部分之犯行，為公訴意旨認為此部分
    與前揭詐欺取財事實論罪科刑部分，係基於概括犯意為之，有連續犯裁判上一罪
    之關係，爰不另為無罪之諭知。
據上論斷，應依刑事訴訟法第二百九十九條第一項前段、第三百條、刑法第二百十六
條、第二百二十條、第二百十條、第三百三十九條第一項、第五十五條，罰金罰鍰提
高標準條例第一條前段判決如主文。
本案經檢察官許永欽到庭執行職務。
中      華      民      國      八十九      年      一    月    二十八  日
                                      臺灣臺北地方法院刑事第  庭
                                          法  官  張  宇  樞
右正本證明與原本無異。
如不服本判決，應於判決送達後十日內，向本院提出上訴狀。
                                          書記官  白  孝  慈
中      華      民      國    八十九      年      三    月    三十    日
附錄本案論罪科刑法條全文：
刑法第二百十條
偽造、變造私文書，足以生損害於公眾或他人者，處五年以下有期徒刑。
刑法第二百十六條
行使第二百十條至第二百十五條之文書者，依偽造、變造文書或登載不實事項或使登
載不實事項之規定處斷。
刑法第三百三十九條第一項
意圖為自己或第三人不法之所有，以詐術使人將本人或第三人之物交付者，處五年以
下有期徒刑、拘役或科或併科一千元以下罰金。


司法院資訊處製作；財團法人民間司法改革基金會備份。
